【裁判字號】    97,抗,1005
【裁判日期】    970624
【裁判案由】    訴訟救助
【裁判全文】
臺灣高等法院民事裁定                  97年度抗字第1005號
抗  告  人  甲○○
                        樓
抗告人因與相對人乙○○間損害賠償之訴訟救助事件，對於中華
民國97年3月31日臺灣臺北地方法院97年度救字第64號裁定提起
抗告，本院裁定如下：
    主  文
抗告駁回。
抗告費用新台幣壹仟元由抗告人負擔。
    理  由
一、本件聲請及抗告意旨略以：相對人發表不實言論，侵害伊及
    「盛立房屋仲介行」之名譽、商譽等權利，並造成該公司營
    運不佳之損失，乃提起本案訴訟（即原法院97年度訴字第25
    88號損害賠償事件）請求相對賠償新台幣（下同）300萬元
    。茲伊生活艱困，已無資力支出本件訴訟費用30,700元，且
    伊為「盛立房屋仲介行」之職務負責人，必有勝訴之望，原
    裁定遽以駁回伊訴訟救助之聲請，顯屬不當云云。
二、按當事人無資力支出訴訟費用者，法院應依聲請，以裁定准
    予訴訟救助，但顯無勝訴之望者，不在此限；聲請訴訟救助
    ，應向受訴法院為之，於訴訟繫屬前聲請者，並應陳明關於
    本案訴訟之聲明及其原因事實；無資力支出訴訟費用之事由
    ，應釋明之；釋明事實上之主張者，得用可使法院信其主張
    為真實之一切證據，但依證據之性質不能即時調查者，不在
    此限。民事訴訟法第 107條第1項、第109條第1項、第2項、
    第284條分別定有明文。所謂無資力，係指窘於生活，且缺
    乏經濟信用者而言。又法院調查聲請人是否無資力支出訴訟
    費用，專就聲請人提出之證據為之，如聲請人並未提出證據
    ，或依其提出之證據，未能信其無資力支出訴訟費用之主張
    為真實，即應將其聲請駁回，並無依職權調查或定期命補正
    之必要（最高法院26年滬抗字第34號判例意旨參照）。
三、查抗告人雖主張其生活困頓，無資力再支出本件訴訟費用30
    ,700 元，並提出馬偕紀念醫院乙種診斷證明書及重大傷病
    卡等欲以為證。然該診斷證明書、重大傷病卡僅能證明抗告
    人患有重憂鬱症，尚不足作為釋明抗告人無資力支出訴訟費
    用之用，即難據此逕認抗告人當然為無資力。又抗告人並未
    提出其他能即時調查之證據，以釋明其無資力支出訴訟費用
    之主張為真實，是抗告人既非窘於生活，且缺乏經濟信用之
    無資力人，揆諸前揭說明，原裁定駁回抗告人訴訟救助之聲
    請，於法核無不合。至抗告人其餘所辯，惟其核係實體爭執
    事項，屬本案判決之問題，非本件抗告程序所能審究。其執
    上開意旨，指摘原裁定不當，求予廢棄，非有理由，應予駁
    回，爰裁定如主文。
中    華    民    國    97    年    6     月    24    日
                  民事第十六庭
                      審判長法  官  沈方維
                            法  官  湯美玉
                            法  官  王淇梓
正本係照原本作成。
本裁定除以適用法規顯有錯誤為理由，並經本院許可外，不得再
抗告。如提起再抗告，應於收受後10日內委任律師為訴訟代理人
向本院提出再抗告狀。並繳納再抗告費新台幣１千元。
中    華    民    國    97    年    6     月    25    日
                            書記官  吳碧玲


司法院資訊處製作；財團法人民間司法改革基金會備份。
